【裁判字號】    99,上易,28
【裁判日期】    990730
【裁判案由】    侵權行為損害賠償
【裁判全文】
臺灣高等法院花蓮分院民事判決          99年度上易字第28號
上  訴  人  甲○○
被上訴人    乙○○
當事人間請求侵權行為損害賠償事件，上訴人對於中華民國99年
3月29日臺灣花蓮地方法院98年度訴字第366號第一審判決提起上
訴，本院於99年7月16日言詞辯論終結，判決如下：
    主  文
上訴駁回。
第二審訴訟費用由上訴人負擔。
    事實及理由
一、被上訴人於原審起訴主張上訴人於訴外人游金水因偽造文書
    案件（花蓮地方法院97年度訴字第257號刑事案件）公開審
    理時，於民國98年3月10日16時許，以言語誹謗被上訴人，
    傳述：「這判決法官判決不公，是告訴代理人乙○○律師利
    用關係，影響判決」等語，足以貶損被上訴人之名譽。為此
    依照侵權行為之法律關係請求上訴人賠償損害並且登報道歉
    。上訴人則抗辯於上開案件審理中，並沒有提到「乙○○」
    3個字，且於審理中僅講話短短10秒等語，於原審聲明駁回
    被上訴人之訴。上訴後則表明願意登報道歉，但不願意賠償
    等語。
二、本案經本院審理，認為原審依照民法第184條第1項前段判命
    上訴人賠償被上訴人新台幣10萬元，並登報道歉，認事用法
    均無違誤，應予維持，除引用第一審判決書所記載之事實理
    由外，另補充理由如下。
三、上訴人雖然以無故意、沒有對被上訴人造成名譽上損害為理
    由提起上訴。但上訴人在公開法庭指摘曾經擔任花蓮地方法
    院法官之乙○○律師利用關係，影響判決之虛偽事實，確實
    足以造成律師在執行專業事務名譽上之損害，而且既然上訴
    人在公開法庭陳述上開事實，也難謂上訴人欠缺故意。從而
    上訴人之上訴均無理由。再者上訴人於本院審理中，也表示
    願意登報道歉，被上訴人也表示願意不再追究接受，但遲至
    本院七月三十日為止，均未見上訴人陳報登報道歉之情形。
    上訴人之上訴自無理由，應予駁回。
四、綜上所述，本件被上訴人之主張為可採，上訴人所辯均為無
    可取。依侵權行為之規定，被上訴人自得請求上訴人賠償損
    害並登報道歉。從而，被上訴人本於侵權行為之法律關係，
    請求上訴人給付十萬元並登報到道歉為有理由，應予准許。
    是則原審判命上訴人如數給付，於法並無不合。上訴意旨指
    摘原判決不當，求予廢棄改判，為無理由，應駁回其上訴。
五、據上論結，本件上訴為無理由，依民事訴訟法第449條第1項
    、第78條判決如主文。
中    華    民    國    99    年    7     月    30    日
                      民事庭審判長 法  官 謝志揚
                                   法  官 劉雪惠
                                   法  官 賴淳良
以上正本係照與原本作成。
本件不得上訴。
中    華    民    國    99    年    7     月    30    日
                                   書記官 吳璧娟
（附件）
臺灣花蓮地方法院民事判決               98年度訴字第366號
原      告  乙○○    住花蓮市○○路126號4樓之2
被      告  甲○○    住花蓮縣瑞穗鄉○○村○○○路○段32
                      號
上列被告因妨害名譽案件，原告提起刑事附帶民事訴訟請求侵權
行為損害賠償，經本院刑事庭裁定（98年度花簡附民字第20號）
移送前來，本院於民國99年3月8日言詞辯論終結，判決如下：
    主  文
被告應於更生日報及東方報第1版以寬8.5公分、高5公分之版面
刊登如附件所示之內容壹日，並負擔全部費用。
被告應給付原告新台幣壹拾萬元，及自民國98年9月12日起至清
償日止，按年息百分之五計算之利息。
原告其餘之訴駁回。
訴訟費用由被告負擔十分之一；餘由原告負擔。
本判決第2項得假執行。
原告其餘假執行之聲請駁回。
    事實及理由
一、原告起訴主張：被告與訴外人游金水因偽造文書案件（本院
    97年度訴字第257號刑事案件），原告擔任訴外人游金水之
    告訴代理人。詎被告於民國98年3月10日16時許，在本院審
    理前開刑事案件之公開法庭中，意圖散布於眾，並基於以言
    語誹謗之故意，向在場之法官、檢察官、書記官、法警及通
    譯等人傳述：「這判決法官判決不公，是告訴代理人乙○○
    律師利用關係，影響判決」等語，足以貶損原告之名譽。又
    原告曾於本院任法官將近10餘年，轉任律師現已4年餘，現
    並擔任花蓮海星高中家長會會長及諸多政府機關與公司行號
    之法律顧問，於社會上有相當之身分地位，是被告前開行為
    ，業已造成原告名譽上之重大貶損，為此爰依侵權行為之法
    律關係，請求被告給付精神慰撫金新台幣（下同）100萬元
    及請求被告為回復原告名譽之適當處分如聲明第1項所示等
    語。並聲明：(一)被告應在更生日報及東方報第1版面（寬8.5
    公分、高5公分）刊登1日之如附件所示之道歉啟事，並負擔
    全部費用；(二)被告應給付原告100萬元及自訴狀繕本送達翌
    日即98年9月12日起至清償日止，按年息百分之5計算之利息
    ；(三)原告願供擔保，請准宣告假執行。
二、被告則抗辯：本院98年度花簡字896號刑事判決所採納之本
    院97年度訴字第257號刑事案件98年3月10日下午4時審判庭
    錄音光碟證據，內容完全與事實筆錄不符，且該光碟雜音模
    糊、不清（明）、混亂，證據能力令人質疑，亦未經合法鑑
    定，故本院98年度花簡字896號刑事判決審認內容明顯與事
    實不符而有瑕疵。又被告於本院97年度訴字第257號刑事案
    件審理中，並沒有提到「乙○○」3個字，且於審理中僅講
    話短短10秒。被告就本院98年度簡上字159號妨害名譽刑事
    判決部分，已依法聲請再審（答辯狀誤載為「非常上訴」）
    ，請求撤銷原審刑事判決（本院98年度花簡字896號），故
    請暫緩審理本案，因若經再審而有所平反時必獲得撤銷刑事
    部份，並諭知無罪判決等語。並聲明：原告之訴駁回。
三、本院之判斷：
  (一)原告主張被告於98年3月10日16時許，在本院審理97年度訴
    字第257號刑事案件之公開法庭中，意圖散布於眾，並基於
    以言語誹謗之故意，向在場之法官、檢察官、書記官、法警
    及通譯等人指摘與傳述：「這判決法官判決不公，是告訴代
    理人乙○○律師利用關係，影響判決」等語，足以貶損原告
    名譽之侵權行為事實，業經本院依職權調取本院98年度簡上
    字第159號刑事全卷資料查明屬實，且被告所為已經本院認
    定犯誹謗罪，處拘役30日，得易科罰金確定，有本院98年度
    簡上字第159號、98年度花簡字第896號刑事判決在卷可稽，
    自堪信為真正。被告雖辯稱：本院97年度訴字第257號刑事
    案件98年3月10日下午4時審判庭錄音光碟內容不清且未經合
    法鑑定，無證據能力，且被告當時並未提及乙○○云云，惟
    查，法庭錄音數位化已行之多年，開庭結束後即上傳司法院
    網站系統儲存，並無事後遭變造或竄改之可能，且上開錄音
    內容業經本院98年度簡上字第159號刑事案件受命法官於98
    年11月18日準備程序中當庭勘驗無訛，被告就前開勘驗結果
    亦當庭表示沒有意見，此有勘驗開庭錄音紀錄附於前開刑事
    卷可稽（見刑事卷第42-45頁），足認被告確有於公開法庭
    為前開不實之指摘與傳述，此外，被告迄未能就前開錄音內
    容有遭變造或竄改乙情，舉實證以圓其說，是被告前開所辯
    ，洵屬飾卸之詞，其空言否認，洵非可採。
  (二)按因故意或過失不法侵害他人之權利者，負損害賠償責任；
    不法侵害他人身體、健康、名譽、自由、信用、隱私、貞操
    ，或不法侵害其他人格法益而情節重大者，被害人雖非財產
    上之損害，亦得請求賠償相當之金額，其名譽被侵害者，並
    得請求回復名譽之適當處分。民法第184條第1項前段、第19
    5條第1項分別定有明文。所謂名譽，即指人格之社會評價，
    故名譽有無受侵害，應斟酌被害人在社會上之地位以客觀標
    準，對其評價是否貶損以為斷，倘依社會觀念足認其人之聲
    譽已遭貶損，即足當之。又名譽被侵害者，關於非財產上之
    損害，加害人雖負賠償責任，但以相當之金額為限；所謂相
    當，自應以實際加害情形與其名譽影響是否重大，及被害者
    之身分地位與加害人經濟狀況等關係定之（最高法院47年度
    台上字第1221號判例參照）。
  1.本件被告於上揭時、地，在本院公開法庭中，公然為前開指
    摘與傳述，在客觀上已足使原告在社會上之評價受到貶損，
    是原告名譽權確有受到侵害，揆諸前開規定及說明，原告請
    求被告賠償因此所生非財產上損害及為回復名譽之適當處分
    ，即屬有據。
  2.次查，原告為法研所肄業，司法官訓練所第34期結業，曾擔
    任法官10餘年，目前職業為律師，月收入約20、30萬元，名
    下有房屋2棟、土地及田賦共5筆；被告為高中肄業，目前以
    教授國標舞及從事土地仲介為業，月收入約1萬餘元，名下
    有房屋1棟，此據兩造陳明在卷，並有稅務電子閘門財產所
    得調件明細表在卷可憑（見本院卷第19-24、26頁），本院
    審酌被告於公眾得出入之公開法庭內，公然為前開不實之指
    摘及傳述，足以使一般不知情之大眾質疑原告之品行、操守
    及辯護能力，且被告事後毫無悔意，併審酌兩造前開身份、
    地位等一切情狀，認原告請求精神慰撫金100萬元，尚屬過
    高，應予核減為10萬元，始屬適當，逾此範圍之請求，即無
    理由。
  3.又本院斟酌原告目前為執業律師，且於花蓮已執業多年，並
    擔任花蓮海星高中家長會長及公司行號之法律顧問，雖非家
    喻戶曉之知名公眾人物，惟其於花蓮乃屬有名望之地方人士
    ，且被告於98年3月10日所為上開不實指摘原告之事件，於
    98年9月間復經花蓮地方報紙為廣泛報導，而為花蓮鄉親所
    知悉，原告之名譽確因報導而受有損害，倘不許其請求被告
    刊登道歉啟事，僅判命被告金錢給付並不足以填補其名譽上
    之損害，且難生澄清之效果，自有命被告在原告所在地之花
    蓮地方性報紙刊登道歉啟事，作為回復名譽之適當處分。是
    原告請求被告應在更生日報及東方報第1版面以「寬8.5公分
    、高5公分」之篇幅，刊登如附件所示之道歉啟事1日，尚屬
    適當，應予准許。
四、從而，原告本於侵權行為之法律關係，請求被告給付10萬元
    ，及自起訴狀繕本送達翌日即98年9月12日起至清償日止，
    按年息百分之5計算之利息，並在更生日報及東方報第1版以
    寬8.5公分、高5公分之版面刊登如附件所示之內容1日，並
    負擔全部費用，為有理由，應予准許，逾此範圍之請求，則
    屬無據，應予駁回。
五、原告陳明願供擔保聲請宣告假執行，就其勝訴之被告應給付
    原告10萬元及法定遲延利息部分，因所命給付金額未逾50萬
    元，依民事訴訟法第389條第1項第5款規定，應依職權宣告
    假執行；另關於被告應將附件所示內容登報部分，其性質不
    適宜假執行，應予駁回。至原告敗訴部分，其假執行之聲請
    已失所附麗，應併予駁回。
六、本件判決基礎已臻明確，兩造其餘主張陳述及所提之證據，
    核與判決結果無影響，毋庸再予逐一審酌論述，附此敘明。
七、訴訟費用負擔之依據：依民事訴訟法第79條。
中    華    民    國    99    年    3     月    29    日
                          臺灣花蓮地方法院民事庭
                                  法  官  陳燁真
上列為正本係照原本作成。
如不服本判決，應於送達後20日內，向本院提出上訴狀並表明上
訴理由，如於本判決宣示後送達前提起上訴者，應於判決送達後
20日內補提上訴理由書(須附繕本)。
如對本判決上訴，須於判決送達後20日內向本院提出上訴狀
中    華    民    國    99    年    3     月    30    日
                                  書記官  陳蓮茹

司法院資訊處製作；財團法人民間司法改革基金會備份。
